【裁判字號】    92,上易,3116
【裁判日期】    921219
【裁判案由】    賭博
【裁判全文】
臺灣高等法院刑事判決                          九十二年度上易字第三一一六號
    上  訴  人  臺灣桃園地方法院檢察署檢察官
    被      告  甲○○
                乙○○
                丙○○
                丁○○
                戊○○
                己○○
                庚○○
                辛○○
                壬○○
                癸○○
                子○○
                丑○○
                寅○○
                卯○○
                辰○○
                巳○○
                午○○
                未○○
                        桃園縣.
                申○○
                酉○○
                戌○○
                亥○○
                天○○
                地○○
                宇○○
                宙○○
                玄○○
                黃○○
                Ａ○○
右上訴人因被告等賭博案件，不服臺灣桃園地方法院九十一年度易字第一三四五號，
分別於中華民國九十一年九月十日、九十一年十月十一日第一審判決（起訴案號：臺
灣桃園地方法院檢察署九十年度偵字第一五三四五號），提起上訴，本院判決如左：
    主  文
上訴駁回。
    理  由
一、公訴意旨略以：徐青華係設在桃園縣桃園市○○路六十號一樓公眾得出入場所「
    星際遊樂場」之負責人，在上址擺設賭博性電動玩具八人座行星一台、八人座跑
    馬一台、八人座賓果一台、五人座二十一點一台、七靶四十五台、方塊十三台、
    雙魚座二十五台及滿天星四十台，並僱用與其有犯意聯絡及行為分擔之許正忠、
    蕭清蓬、洪藝庭、邱天順、閻玉婷、周建江、曹金勝及邱耀坤（以上九人均另結
    ）為現場開分員及櫃檯，在上址與不特定之賭客賭博財物。渠等賭博方式為由賭
    客以新台幣 (下同 )一千元開一千分，賭法為一比一，賭客所贏得之積分，每一
    分得換回一元，並均以之為常業。嗣於民國九十年九月五日二十三時許，適有賭
    客地○○、宇○○、宙○○、甲○○、乙○○、丙○○、玄○○、丁○○、戊○○、己○○、庚○○、辛○○、壬○○、癸○○、子○○、丑○○、寅○○、卯
    ○○、辰○○、巳○○、午○○、未○○、申○○、酉○○、戌○○、黃○○、
    亥○○、天○○、Ａ○○在上址賭玩上開賭博性電動玩具為警當場查獲，並扣得
    上開機具，因認地○○等二十九人均涉有普通賭博之罪嫌。
二、檢察官就被告犯罪事實，應負舉證責任，並指出證明之方法，刑事訴訟法第一百
    六十一條第一項定有明文。因此，檢察官對於起訴之犯罪事實，應負提出證據及
    說服之實質舉證責任。倘其所提出之證據，不足為被告有罪之積極證明，或其指
    出證明之方法，無從說服法院以形成被告有罪之心證，基於無罪推定之原則，自
    應為被告無罪判決之諭知，最高法院九十二年台上字第一二號判例足參。次按，
    刑法第二百六十六條第一項之賭博罪，係屬對合的必要共同正犯，須二個或二個
    以上行為人彼此互相對立之意思，經合致而實施之犯罪。如僅單方有賭博之意思
    ，而他方無此意思，則無由成立。
三、公訴人認被告地○○等二十九人涉犯普通賭博罪，係以警員黃國文製作之偵查報
    告書及扣案上開賭博性電動玩具，為主要論據。
四、訊據被告地○○、宇○○、甲○○、乙○○、玄○○、戊○○、己○○、庚○○
    、辛○○、壬○○、癸○○、子○○、丑○○、寅○○、卯○○、辰○○、巳○○、午○○、未○○、申○○、丁○○、黃○○、亥○○、天○○、Ａ○○等（
    下略稱被告地○○等二十五人）均堅決否認有何賭博犯行，一致辯稱：「星際遊
    樂場」是開放性場所，任何人均可進入，渠等不知該處有賭博，即使贏也不知跟
    誰換等語。經查：
    (一)本件公訴人係依證人即警員黃國文之偵查報告（見偵查卷第二一頁），指述其
      當日把玩之機台累積至八千分時，有向開分小姐洪藝庭表示不玩放棄，洪藝庭
      便招呼許正忠，由許正忠帶伊至遊藝場旁之倉庫，兌得現金八千元，據以起訴
      。惟查，刑事審判為發現實質之真實，採直接審理及言詞審理主義，證據資料
      必須能由法院以直接及言詞審理之方式加以調查，證人不得以書面陳述，必須
      到庭以言詞陳述，其證言始具證據能力，而得採為判斷之依據。司法警察官本
      於其職務作成之報告文書，或係基於他人之陳述而作成，或係基於其本身之見
      聞而撰具，不能認為刑事訴訟法第一百六十五條第一項所稱「其他文書可為證
      據者」之證據書類，並無證據能力（最高法院八十九年台上字第五三六四號判
      決、九十二年台上字第六０一八號判決參照）。卷附警員報告書係佯裝賭客之
      警員黃國文就其奉命喬裝賭客查獲本案親身耳聞目睹之經過情形所撰具之書面
      報告，依上揭說明，並無證據能力，不能做為本件判斷之依據，核先敘明。
    (二)被告地○○等二十五人於本院審理時，被告宙○○、丙○○、酉○○、戌○○
      於原審審理時固坦承當時在「星際遊樂場」玩電動玩具，惟均辯稱：係以換代
      幣方式把玩機台，沒有兌換過現金等語（分見原審卷第一宗第二八０頁、第二
      八二頁、原審卷第二宗第八八頁，本院卷九十二年十二月五日審判筆錄），證
      人黃國文於原審審理時固證稱：「我是桃園分局龍安派出所取締小組的成員，
      查獲的前天我就有進去探訪，前一天就可以看到客人不玩了就請小姐來，然後
      就帶出去，我當天去的時候，我是先開始玩機台，後來我不玩時就找洪藝庭小
      姐，她就過來看分數，我當時告訴洪小姐說我不玩了要走了，然後許正忠就來
      帶我到外面兌換現金八千元。」（見原審卷第一宗第二七八頁），惟復證稱：
      「我聯絡警局之後就離開了，現場搜索時我不在場。」（見同上頁），可見警
      方捕獲上開被告等二十九人時，證人黃國文不在現場，並未親見被告等有何兌
      換現金之事實。況查目前電玩業者固有掛羊頭賣狗肉，表面上經營娛樂機台，
      暗中提供客人兌換現金之情形，惟業者為免遭查獲，均不敢明目張膽地向顧客
      表示不玩時可兌換現金，僅對熟客請求時給予兌換之機會而已，對初次把玩或
      不知內情之客人，則不主動告知，可降低遭查獲之風險，此為本院職務上所已
      知。查本件同案被告徐青華經營之「星際遊樂場」係開放式場所，不特定之人
      均得自由進出，未必知悉可以兌換現金，縱認徐青華及所僱用之員工基於賭博
      之犯意聯絡及行為分擔，而擺設賭博性電動玩具供人把玩，但不能僅以被告等
      二十九人當時在場玩賭博性電動玩具而推認被告等人與徐華青有何賭博之對立
      犯意。
五、綜上所述，依卷附證據不能證明被告等二十九人確有賭博之犯行，檢察官亦不能
    提出適合證明被告犯罪之積極證據及指明證明方法，是以不能證明本件被告等二
    十九人犯罪，依首揭說明，自應均為被告等無罪之諭知。原審因而對於被告等二
    十九人判決無罪，並無不合。上訴意旨猶執前詞指摘原判決不當，核無理由，應
    予駁回。
六、被告宙○○、丙○○、酉○○、戌○○經合法傳喚，無正當理由不到庭，不待其
    陳述，逕行判決。
據上論斷，應依刑事訴訟法第三百六十八條、第三百七十一條，判決如主文。
本案經檢察官張秋雲到庭執行職務。
中      華      民      國    九十二    年     十二     月     十九     日
                                  臺灣高等法院刑事第四庭
                                      審判長法  官  蔡  永  昌
                                            法  官  徐  昌  錦
                                            法  官  陳  榮  和
右正本證明與原本無異。
不得上訴。
                                            書記官  劉  麗  芬
中      華      民      國    九十二    年     十二     月     十九     日


司法院資訊處製作；財團法人民間司法改革基金會備份。
